【裁判字號】    97,易,1153
【裁判日期】    971031
【裁判案由】    詐欺
【裁判全文】
臺灣臺北地方法院刑事判決              97年度易字第1153號
公  訴  人  臺灣臺北地方法院檢察署檢察官
被      告  甲○○
上列被告因詐欺案件，經檢察官提起公訴（九十七年度偵字第二
七八三號），本院判決如下：
    主  文
甲○○無罪。
    理  由
一、公訴意旨略以：被告甲○○知可藉由出售金融機構帳戶換取
    現金使用，且可預見金融帳戶提供他人使用，將幫助他人實
    施詐欺犯罪，竟仍基於縱他人以其金融帳戶實施詐欺亦不違
    其本意之幫助犯意，於民國九十六年十月間，在不詳地點，
    以不詳代價，將其開戶取得之合作金庫商業銀行吉林分行（
    下稱合作金庫吉林分行）帳號為0000000000000號帳戶（下
    稱系爭銀行帳戶）之存摺、提款卡、密碼出售予年籍不詳之
    成年人士。嗣向甲○○收購存摺、提款卡、密碼之人，即與
    其他不詳姓名年籍之人共同基於意圖為自己不法所有之犯意
    聯絡，合組詐欺集團，於同年月十七日十一時三十分許，以
    電話向被害人乙○○佯稱：可代為簽賭香港六合彩，若未簽
    中，可將賭金返還，要求至就近之自動櫃員機匯款，致乙○
    ○不疑有他，依指示將帳戶內之新臺幣（下同）五十萬七千
    三百元分五次匯至甲○○前開帳戶內，嗣後對方置之不理，
    始知遭詐騙報警處理，因認被告甲○○涉有刑法第三百三十
    九條第一項、第三十條第一項之幫助詐欺取財罪嫌云云。
二、按犯罪事實應依證據認定之，無證據不得認定其犯罪事實；
    又不能證明被告犯罪者，應諭知無罪之判決，刑事訴訟法第
    一百五十四條第二項、第三百零一條第一項分別定有明文。
    次按認定不利於被告之事實，須依積極證據，茍積極之證據
    本身存有瑕疵而不足為不利於被告事實之認定，即應為有利
    於被告之認定，更不必有何有利之證據，至認定犯罪事實所
    憑之證據，雖不以直接證據為限，間接證據亦包括在內；然
    無論直接或間接證據，此用以證明犯罪事實之證據，猶須於
    通常一般人均不至於有所懷疑，堪予確信其已臻真實者，始
    得據以為有罪之認定，倘其證明尚未達到此一程度，而有合
    理性懷疑之存在，無從為有罪之確信時，自應為被告無罪之
    判決，此有最高法院七十六年度台上字第四九八六號、三十
    年上字第八一六號判例可資參照。
三、公訴意旨認被告甲○○涉有上開幫助詐欺罪嫌，無非係以被
    告於偵查中之供述、告訴人乙○○於警詢、偵查中之指述、
    被告系爭銀行帳戶之開戶資料、客戶交易資料查詢單、財團
    法人金融聯合徵信中心警示帳戶紀錄、告訴人匯款收據，及
    被告系爭銀行帳戶開戶資料內所載0000000000號電話，確為
    被告家中電話，為其論據。惟訊據被告堅詞否認有何幫助詐
    欺之犯行，並辯稱：系爭銀行帳戶並非伊所申請，且該銀行
    帳戶之開戶資料內所附甲○○之身分證及駕照影本均非其所
    有，其亦未將系爭銀行帳戶交予詐欺集團使用等語。經查：
  (一)本件被害人乙○○於九十六年十月十七日上午十一時三十分
    許，因接獲某詐欺集團成員電話，向其佯稱可代為簽賭香港
    六合彩，若未簽中，可將賭金返還，因而信以為真，遂依詐
    欺集團成員指示將五十萬七千三百元分五次匯至以被告甲○
    ○名義所申請開立之系爭銀行帳戶內，而遭詐騙上開款項等
    情，雖業據被害人乙○○於警詢、偵訊中指述甚詳，並有合
    作金庫吉林分行九十六年十一月十四日函附系爭銀行帳戶基
    本開戶資料及往來交易明細表、合作金庫存款憑條五紙等證
    物附卷可資佐證。
  (二)然被告並未於九十六年九月二十八日至合作金庫吉林分行開
    立系爭銀行帳戶一節，業據被告於偵查及本院審理時供述明
    確，又依被害人乙○○於警詢及偵查中所言，亦無法認定被
    告確有開立系爭銀行帳戶，並將開帳戶存摺、提款卡及密碼
    交予詐欺集團成員行使之行為。且經本院依職權查詢被告於
    國內所有金融機構開戶紀錄，並調閱各該金融帳戶開戶資料
    之結果，其中同於九十六年九月二十八日所開立之系爭銀行
    帳戶及彰化銀行松江分行、香港商上海匯豐銀行中山分行（
    下稱上海銀行中山分行）之存款帳戶，其開戶資料中所留存
    之國民身分證、汽車駕駛執照影本上之照片，均與於當日留
    存於合作金庫吉林分行開戶影像檔中自稱「甲○○」之人相
    同，而與被告長相及被告實際持有經當庭勘驗之國民身分證
    和普通重型機車駕照正本上之照片不符外，而被告僅有普通
    重型機車駕照而無汽車駕照一節，亦經本院依公訴人之聲請
    查證屬實，並有查詢紀錄二紙在卷可參，顯見被告並未於九
    十六年九月二十八日至上開三家銀行開立存款帳戶之事實。
    另前揭三家銀行之印鑑卡或開戶資料中「甲○○」之簽名，
    及所記載「甲○○」之行動電話號碼0000000000號、市內電
    話號碼00-00000000號，亦均與被告自承曾於九十六年一月
    前所申請之上海銀行士林分行、臺北雙連郵局、華南商業銀
    行龍江分行、合作金庫中山路分行、臺灣土地銀行民權分行
    函覆開戶資料上所附國民身分證上照片及開戶紀錄中「甲○
    ○」之簽名和所留存之市內電話、手機電話均不相同等情，
    亦有前揭銀行函覆被告開戶資料各一份附卷可稽，是被告辯
    稱其係遭人冒名持假造之證件開立系爭銀行帳戶等情，應屬
    有據。
  (三)至卷附合作金庫吉林分行九十七年三月四日合金吉林字第09
    70800005號函附被告甲○○於九十六年九月二十八日開戶資
    料中之電腦資料上所載電話00-0000000號，雖與被告自承其
    住處電話相同。然前揭電腦資料所載之電話號碼，已顯與卷
    附系爭銀行帳戶印鑑卡上所載之電話不符外，又被告前曾於
    八十一年五月三十一日在合作金庫中山路分行開立存款帳戶
    ，有該帳戶存款印鑑卡一張在卷可考，再參考被告於七十九
    年二月三日及八十年七月三十一日分別在臺北雙連郵局及臺
    灣土地銀行民權分行開設存款帳戶時所留存之電話資料亦為
    00-0000000號，且均僅有七碼等情，可知合作金庫吉林分行
    函覆之前揭電腦資料內所載被告之00-0000000號電話，顯應
    係於系爭存款帳戶開戶前所留存，亦不足以據此推論被告應
    係自行或陪同詐欺集團成員一同前往合作金庫吉林分行開立
    系爭銀行帳戶，附此敘明。
四、綜上所述，被告辯稱其並無開立系爭存款帳戶供詐欺集團成
    員使用之事實，尚非無據。此外，復查無其他積極證據，足
    以證明被告有起訴書所載之犯行，故揆諸前揭法條及判例意
    旨，自應為被告無罪之諭知。
據上論斷，應依刑事訴訟法第三百零一條第一項，判決如主文。
本案經檢察官李彥霖到庭執行職務。
中    華    民    國    97    年    10    月    31    日
             臺灣臺北地方法院刑事第十七庭
                        審判長法  官  劉煌基
                              法  官  賴淑美
                              法  官  劉秀君
上正本證明與原本無異。
如不服本判決，應於判決送達後10日內向本院提出上訴狀（應抄
附繕本）。告訴人或被害人如對於本判決不服者，應具備理由請
求檢察官上訴，其上訴期間之計算係以檢察官收受判決正本之日
期為準。
                              書記官  吳俊龍
中    華    民    國    97    年    10    月    31    日


司法院資訊處製作；財團法人民間司法改革基金會備份。
